【裁判字號】    98,交抗,263
【裁判日期】    980519
【裁判案由】    聲明異議
【裁判全文】
臺灣高等法院高雄分院刑事裁定         98年度交抗字第263號
抗  告  人
即受處分人  甲○○
                      3號
上列抗告人因違反道路交通管理處罰條例聲明異議案件，不服臺
灣高雄地方法院98年度交聲字第1071號民國98年4 月30日裁定，
提起抗告，本院裁定如下：
    主  文
抗告駁回。
    理  由
一、抗告意旨略以：抗告人即受處分人（下稱抗告人）甲○○是
    日自小港上高速公路後，即沿第3 線車道直行欲北上臺南，
    並無變換車道情事，而抗告人跟隨車隊直行，至國道一號主
    幹道北上303.2 公里處，緊急時使用槽化線實屬無可厚非、
    迫不得已之事。再者，抗告人所取得之普通小客車駕駛執照
    ，係由原持用之國外駕駛執照所換取而來，並未經筆試及路
    考等程序，故原裁定以之作為裁罰抗告人之依據，採證自有
    不實。本件原審既係依據舉發員警登錄之錯誤資料，未為明
    確舉證，則依刑法第12條第1 項之規定，自不得處罰抗告人
    ，爰依法提起抗告，請求撤銷原裁定，另為不罰之裁定等語
    。
二、按汽車行駛於高速公路、快速公路或設站管制之道路，不遵
    使用限制、禁止、行車管制及管理事項之管制規則而有未依
    規定變換車道之行為者，處汽車駕駛人新臺幣（下同）3,00
    0 元以上6,000 元以下罰鍰，並記違規點數1 點，道路交通
    管理處罰條例第33條第1 項第4 款、第63條第1 項第1 款分
    別定有明文。次按，「槽化線，用以引導車輛駕駛人循指示
    之路線行駛，並禁止跨越。劃設於交岔路口、立體交岔之匝
    道口或其他特殊地點。」道路交通標誌標線號誌設置規則第
    171 條第1 項亦有明定。
三、經查：
  (一)抗告人於98年2 月20日15時5 分許，確有駕駛車牌號碼4313
    -TG 號自用小客車，行經國道一號北上363.2 公里往左營、
    旗山方向車輛出口專用匝道處之情，為抗告人所不爭執，並
    有舉發照片4 張在卷可稽（見原審卷第5 頁）。又觀諸上開
    舉發照片顯示，該4 張照片係於數秒間連續拍攝抗告人所駕
    駛之車牌號碼4313-TG 號自用小客車行進動向，並可見抗告
    人所駕駛之上開車輛，無視於劃設之槽化線之存在，仍一路
    沿其左側車道線直行，則抗告人駛至該槽化線前，確有未依
    規定變換車道之違規行為，乃致跨越槽化線行駛之事實，足
    堪認定。
  (二)又國道10號「左營」、「旗山」出口專用車道預告標誌已於
    出口前2 公里、1 公里、減速車道至出口鼻端之適當處設立
    ，並於外側路肩設立「外2 車道、出口專用」標誌，有內政
    部警政署國道公路警察局第五警察隊98年4 月9 日公警五交
    字第0980270283號函在卷足證（見原審卷第6 頁）。是以，
    國道一號該路段續行北上之車輛，自應先變換至內側3 線主
    線車道行駛，不可駛至交流道出口，始由槽化線路段變換車
    道，甚或直接跨越槽化線直行。從而，抗告人辯稱伊係跟隨
    車隊直行，至國道一主幹道北上303.2 公里處，乃緊急時使
    用槽化線實屬無可厚非、迫不得已之事云云，要無可採。
  (三)再抗告人既領有合法之駕駛執照（此有證號查詢汽車駕駛人
    表附於原審卷可稽，見原審卷第17頁），其自有依法駕駛之
    義務，此義務並不因其所領取之駕駛執照係於國內考領，抑
    係持外國駕駛執照換發而來，而有所差異。故縱原裁定誤認
    抗告人之駕駛執照係於國內考領取得，亦無礙於抗告人交通
    違規行為之成立，或應否予以處罰之認定。
  (四)另抗告人係一領有合法駕駛執照之駕駛人，其本有依法駕駛
    之義務，前已述及；而觀諸前開舉發照片所示，國道一號該
    路段之標誌又甚為清晰，並無誤導駕駛人錯誤行駛車道之可
    能，則抗告人辯稱縱其有交通違規行為，亦屬非出於故意或
    過失，應不予處罰云云，容屬無據。
四、綜上，抗告人既確有前揭交通違規情事，其所辯上揭情詞又
    均無足採，則原裁定以其違反道路交通管理處罰條例第33條
    第1 項第4 款、第63條第1 項第1 款之規定，認原處分機關
    裁罰抗告人罰鍰3,000 元，並記違規點數1 點為適當，而維
    持原處分，經核即無不合。抗告人仍執前詞提起抗告，自無
    足取，抗告為無理由，應予駁回。
據上論結，應依道路交通案件處理辦法第26條，刑事訴訟法第41
2 條，裁定如主文。
中    華    民    國    98    年    5     月  19      日
                  刑事第一庭  審判長法  官  翁慶珍
                                    法  官  莊崑山
                                    法  官  徐美麗
以上正本證明與原本無異。
不得再抗告。
中    華    民    國    98    年    5     月    19    日
                                    書記官  賴梅琴


司法院資訊處製作；財團法人民間司法改革基金會備份。
